---
title: "ANOVA"
author: "Lian"
date: "2016年9月9日"
output:
  html_document:
    toc: true
    toc_float:
      collapsed: false
      smooth_scroll: false
    theme: readable
    highlight: tango
    code_folding: show
    df_print: paged
---

```{r setup, include=FALSE}
knitr::opts_chunk$set(echo = TRUE)
```

> 参考资料：R语言实战 第九章 方差分析

- [CRAN Task View: Design of Experiments (DoE) & Analysis of Experimental Data](https://cran.r-project.org/web/views/ExperimentalDesign.html)

# 0. Load Packages
```{r, message=FALSE, warning=FALSE}
# install.packages(c('multcomp', 'gplots', 'car', 'HH', 'effects', 'rrcov', 'mvoutlier', 'MASS'))
library(multcomp)
library(gplots)
library(car)
library(HH)
library(effects)
library(rrcov)
library(mvoutlier)
library(MASS)
```

# 1. 单因素方差分析
```{r}
data("cholesterol")
attach(cholesterol)
head(cholesterol)
table(trt)
aggregate(response, by = list(trt), FUN = mean)  # 各组均值和标准差
aggregate(response, by = list(trt), FUN = sd)
fit <- aov(response ~ trt)  # 检验组间差异，结果非常显著，说明五种疗法的效果不同
summary(fit)
plotmeans(response ~ trt, xlab = "Treatment", ylab = "Response", 
    main = "Mean Plot\nwith 95% CI") # 绘制各组均值及其置信区间的图形
detach(cholesterol)
```

## 1.1 多重比较
- 虽然 ANOVA 对各疗法的 F 检验表明五种药物疗法效果不同，但是并没有告诉你那种疗法与其他疗法不同，多重比较可以解决这个问题
- TukeyHSD() 函数提供了对各组均值差异的成对检验，但使用前先要 `detach(package:HH)`
- **图形中置信区间包含0的疗法说明差异不显著**

```{r}
TukeyHSD(fit)
par(las = 2)  # 旋转轴标签
par(mar = c(5, 8, 4, 2))  # 增大左边界的面积
plot(TukeyHSD(fit))
# par(opar)
```

- **multcomp 包中的 `glht()` 函数提供了多重均值比较更为全面的方法**
- **有相同字母的组说明均值差异不显著**
```{r}
par(mar = c(5, 4, 6, 2))
tuk <- glht(fit, linfct = mcp(trt = "Tukey"))
plot(cld(tuk, level = 0.05), col = "lightgrey")
# par(opar)
```

## 1.2 评估检验的假设条件
- 单因素方差分析中，我们假设数据服从正态分布，各组方差相等
- 使用 Q-Q 图来检验正态性假设，数据落在 95% 的置信区间内，说明满足正态性假设

```{r}
qqPlot(lm(response ~ trt, data = cholesterol), simulate = TRUE, main = "QQ Plot", labels = FALSE)
```

- 方差齐性检测可以用 Bartlett 检验，结果显示不能拒绝方差齐性的原假设，各组之间的方差没有显著差异
```{r}
bartlett.test(response ~ trt, data = cholesterol)
```

- 方差齐性分析对离群点非常敏感，可以用 outlierTest() 函数做离群点检验。结果显示并没有证据说明数据中含有离群点
```{r}
outlierTest(fit)
```

# 2. 单因素协方差分析
- ANCOVA 是 ANOVA 的扩展，包含了一个或多个定量的协变量

```{r}
data(litter, package = "multcomp")
head(litter)
attach(litter)
table(dose)
aggregate(weight, by = list(dose), FUN = mean)
fit <- aov(weight ~ gesttime + dose)
summary(fit)
```

- 获取调整的组均值，即去除协变量效应之后的组均值
```{r}
effect("dose", fit)
```

- 假定你对未用药条件与其他三种用药条件的影响是否不同感兴趣
```{r}
contrast <- rbind(`no drug vs. drug` = c(3, -1, -1, -1))
summary(glht(fit, linfct = mcp(dose = contrast)))
```

## 2.1 评估检验的假设条件
- 除了正态性和同方差性假设，ANCOVA 还假定回归斜率相同。可以看到交互项不显著，支持了斜率相等的假设。

```{r}
fit2 <- aov(weight ~ gesttime * dose, data=litter)
summary(fit2)
```

## 2.2 结果可视化
```{r}
ancova(weight ~ gesttime + dose, data = litter)
ancova(weight ~ gesttime*dose, data = litter)  # 允许斜率不同，这对可视化那些违背回归斜率同质性的实例非常有用
```

# 3. 双因素方差分析
```{r}
data("ToothGrowth")
head(ToothGrowth)
attach(ToothGrowth)
table(supp, dose)
aggregate(len, by = list(supp, dose), FUN = mean)
aggregate(len, by = list(supp, dose), FUN = sd)
fit <- aov(len ~ supp * dose)
summary(fit)
```

```{r}
interaction.plot(dose, supp, len, type = "b", col = c("red", "blue"), pch = c(16, 18), main = "Interaction between Dose and Supplement Type")
```

```{r}
plotmeans(len ~ interaction(supp, dose, sep = " "), connect = list(c(1, 3, 5), c(2, 4, 6)), col = c("red", "darkgreen"), main = "Interaction Plot with 95% CIs", xlab = "Treatment and Dose Combination")
```

```{r}
interaction2wt(len ~ supp * dose)
```

# 4. 重复测量方差分析
- 含一个组间因子（两种植物类型：魁北克 vs. 密西西比）和组内因子（七种二氧化碳水平）的重复测量方差分析

```{r}
data("CO2")
head(CO2)
w1b1 <- subset(CO2, Treatment == "chilled")
fit <- aov(uptake ~ (conc * Type) + Error(Plant/(conc)), w1b1)
summary(fit)

par(las = 2)
par(mar = c(10, 4, 4, 2))
with(w1b1, interaction.plot(conc, Type, uptake, type = "b", col = c("red", "blue"), pch = c(16, 18), main = "Interaction Plot for Plant Type and Concentration"))
boxplot(uptake ~ Type * conc, data = w1b1, col = (c("gold", "green")), main = "Chilled Quebec and Mississippi Plants", ylab = "Carbon dioxide uptake rate (umol/m^2 sec)")
# par(opar)
```

# 5. 多元方差分析
- 因变量不止一个时，称为多元方差分析
    - MANOVA 函数能对组间差异进行多元检验，F值显著说明三个组的营养值不同
    - 由于多元检验是显著的，因此可以使用 summary.aov() 对每一个变量做单因素方差分析

```{r}
data("UScereal")
head(UScereal)
attach(UScereal)
y <- cbind(calories, fat, sugars)
aggregate(y, by = list(shelf), FUN = mean)
cov(y)
fit <- manova(y ~ shelf)
summary(fit)
summary.aov(fit)
```

## 5.1 评估假设检验
- 单因素多元方差分析有两个前提假设，一个是多元正态性，一个是方差-协方差矩阵同质性

```{r}
# Assessing multivariate normality
center <- colMeans(y)
n <- nrow(y)
p <- ncol(y)
cov <- cov(y)
d <- mahalanobis(y, center, cov)
coord <- qqplot(qchisq(ppoints(n), df = p), d, main = "QQ Plot Assessing Multivariate Normality", ylab = "Mahalanobis D2")
abline(a = 0, b = 1)
# identify(coord$x, coord$y, labels = row.names(UScereal))
```

```{r}
# multivariate outliers
outliers <- aq.plot(y)
outliers
```

## 5.2 稳健多元方差分析
```{r}
# Wilks.test(y, shelf, method = "mcd")
```

# 6. 用回归来做 ANOVA

```{r}
fit.lm <- lm(response ~ trt, data=cholesterol)
summary(fit.lm)

contrasts(cholesterol$trt)
```

