---
title: "data.table_test"
author: "Lian"
date: "2016年7月30日"
output: html_document
---
- **data.table**：处理大规模的数据集
  - install.packages("data.table")
- **R markdown**：快速输出数据分析报告
- Reference：http://blog.csdn.net/a358463121/article/details/51483713

## 1. 基础操作

创建一个 data.table
```{r}
library(data.table)
DT = data.table(x=c("b","b","b","a","a"),v=rnorm(5))
DT
```

直接将data.frame转换为data.table类型
```{r}
CARS = data.table(cars)
class(CARS)
head(CARS)
```

使用tables()函数查看所有在内存的data.table
```{r}
tables()
```

**Keys在data.table中是一个重要的概念，在一个data.table中只能设置一个key，但是这一个key可以包含多个列。当我们设置好key后，data.table会将数据按照key来排序**
```{r}
DT[2,] #取第2行
DT[x=="b",] #取x=b的行
cat(try(DT["b",],silent=TRUE))
```

当没有设置key时，DT[“b”]操作会报以上错误，我们可以用setkey() 给DT设置key
```{r}
setkey(DT,x)
DT["b",]
DT["b"] #更简洁的写法
```

默认情况下会返回该分组的所有元素mult='all'，但是如果我们想要其他结果，比如返回第一个元素，或返回最后一个元素
```{r}
DT["b",mult="first"]
DT["b",mult="last"]
```

---
**接下下我们创建一个1000万行的数据，用来演示data.table的性能**
```{r}
grpsize = ceiling(1e7/26^2) # 10 million rows, 676 groups
tt=system.time( DF <- data.frame(
 x=rep(LETTERS,each=26*grpsize),
 y=rep(letters,each=grpsize),
 v=runif(grpsize*26^2),
 stringsAsFactors=FALSE)
 )
head(DF,3)
tail(DF,3)
dim(DF)
```

我们试试将DF中x为“R”的行与y为”h”的行提取出来
```{r}
system.time(ans1 <- DF[DF$x=="R" & DF$y=="h",])
head(ans1,3)
```

我们使用data.table做相同的操作：
```{r}
DT = as.data.table(DF)
system.time(setkey(DT,x,y))
system.time(ans2 <- DT["R"])
head(ans2)
system.time(ans2 <- DT[list("R","h")])
head(ans2)
```

可以看到，当我们设置好key后，提取行的操作基本不需要等待时间，比我们平时用的操作快了100倍。要注意的是，如果使用”==”操作符，那么它会扫描整个数组，虽然data.table用这种方法也可以提取，但很慢，要尽量避免。
```{r}
system.time(ans1 <- DT[x=="R" & y=="h"]) # works but is using data.table badly
```

---
## 2. 快速聚合
接下来我们要介绍data.table的第二个参数
```{r}
DT[,sum(v)]
head(DT)
head(DT[,sum(v),by=x])
```

**以上代码以x为分组，依次调用sum函数，统计了每个分组x的总和。显然这一功能在plyr包和dplyr包也有相对应的函数实现，接下来我们比较一下这3个包的速度**
```{r}
#plyr包
library(plyr)
system.time(
  ddply(DF,.(x),function(x)sum(x$v))
  )

#dplyr包
library(dplyr)
system.time({
  DF%>%
  group_by(x)%>%
  summarise(sum(v))
})

{
  DF%>%
  group_by(x)%>%
  summarise(sum(v))
}

#data.table包
DT = as.data.table(DF)
system.time({
DT[,sum(v),by=x]
})
```
从以上结果中很明显看到data.table远远快于dplyr和plyr包

## 3. 快速连接
使用DT[X]，该操作会将X中key(没指定key则默认第一列)与DT的key作连接，同理，X[DT]会将DT与X作连接
```{r}
DT = data.table(x=rep(c("a","b","c"),each=3), y=c(1,3,6), v=1:9)
DT

X = data.table(c("b","c"),foo=c(4,2))
X

setkey(DT,x)
DT[X]

setkey(X,V1)
X[DT]
```

我们也可以使用on操作来连接两个相同的列
```{r}
DT = data.table(x=rep(c("a","b","c"),each=3), y=c(1,3,6), v=1:9)
X = data.table(x=c("b","c"),foo=c(4,2))
DT[X, on="x"] # join on columns 'x'
```

我们也可以使用data.table中的merge函数
```{r}
(dt1 <- data.table(A = letters[1:10], X = 1:10, key = "A"))
(dt2 <- data.table(A = letters[5:14], Y = 1:10, key = "A"))
merge(dt1, dt2)
```




